【裁判字號】    94,重訴,16
【裁判日期】    970822
【裁判案由】    擄人勒贖等
【裁判全文】
臺灣新竹地方法院刑事判決              94年度重訴字第16號
公  訴  人  臺灣新竹地方法院檢察署檢察官
被      告  戊○○
                      37號
選任辯護人  范光柱律師
            劉鴻基律師
            陽文瑜律師
被      告  庚○○
                      14-1.
            丁○○
                      號5樓
            丙○○
                      0弄3號.
                    （另案在臺灣臺中監獄執行）
            壬○○
                      2號
上 4人共同
指定辯護人  本院公設辯護人  甲○○
上列被告等因擄人勒贖等案件，經檢察官提起公訴（94年度偵字
第1868、2458、2925、3037號），本院判決如下：
    主  文
戊○○意圖勒贖而擄人，累犯，處有期徒刑拾年。扣案之玩具手
槍支均沒收之。
庚○○共同私行拘禁，累犯，處有期徒刑年捌月；減為有期徒
刑壹年拾月。扣案之玩具手槍支均沒收之。
丁○○共同私行拘禁，累犯，處有期徒刑肆年；減為有期徒刑貳
年。扣案之玩具手槍支均沒收之。
丙○○共同私行拘禁，處有期徒刑貳年貳月；減為有期徒刑壹年
壹月。扣案之玩具手槍支均沒收之。
壬○○共同私行拘禁，處有期徒刑貳年；減為有期徒刑壹年；扣
案之玩具手槍支均沒收之。又未經許可，持有刀械，處有期徒
刑月；減為有期徒刑壹月又拾伍日；扣案之武士刀壹把沒收之
。應執行有期徒刑壹年壹月，扣案之玩具手槍支、武士刀壹把
均沒收之。
    事  實
一、戊○○前因違反稅捐稽徵法案件，經臺灣雲林地方法院於民
    國92年12月19日以92年度訴字第242號判決判處有期徒刑3月
    確定，於93年2月26日易科罰金執行完畢。庚○○前因違反
    肅清煙毒條例及麻醉藥品管理條例案件，經臺灣臺中地方法
    院於86年7月24日以86年度訴字第1607號判決分別判處有期
    徒刑3年6月、3月確定，另因偽造有價證券案件，經同法院
    於88年1月29日以87年度訴字第2690號判決判處有期徒刑1年
    8月確定，上開3案件定應執行有期徒刑5年2月確定，入監服
    刑後假釋付保護管束，迄91年4月27日保護管束期滿執行完
    畢。丁○○則因偽造有價證券案件，經臺灣臺中地方法院於
    83年10月7日以83年度訴字第2918號判決判處有期徒刑4年確
    定，入監服刑後假釋付保護管束，於89年9月13日假釋期滿
    執行完畢。
  (一)庚○○、丁○○、丙○○、壬○○4人與子○○、辛○○2人
    共同私行拘禁乙○○；戊○○擄人勒贖部分：
    １戊○○明知其以自己及博銘營造股份有限公司（下稱博銘
      公司）名義先後與乙○○個人及雙喜營造股份有限公司（
      下稱雙喜公司）合作有關桃園縣農田水利綜合大樓及南投
      縣政府縣政中心辦公大樓興建工程之工程款已先後於88年
      4月29日及91年8月20日結清，惟戊○○因於90年間遭人訛
      騙鉅款，財務陷入困境急需款項，乃於92年間將桃園縣農
      田水利綜合大樓興建工程之合作協議書、損益表、支出明
      細、收款證明、及南投縣政府縣政中心辦公大樓興建工程
      之合約書，增補合約、追加工程合約書、91年8月20日之
      協議書、切結書等文件交付予子○○，並向子○○及辛○○（該2人通緝中，嗣到案後另行審結）訛稱上開工程款
      項尚未清，乙○○仍積欠其逾新臺幣（下同）3億元之債
      務，關於桃園縣農田水利綜合大樓興建工程之88年4月29
      日收款證明係偽作出示予另名合夥人李明鏡，至於南投縣
      政府縣政中心辦公大樓興建工程之91年8月20日之協議書
      及切結書所載其向乙○○借款3,100萬元則係用以處理該
      工程下包之款項，伊與乙○○尚未將該2件工程款結算完
      畢云云，以此委託子○○、辛○○向乙○○索討上開工程
      款項。迄94年1月12日止，戊○○因多次委請其他幫派人
      士出面向乙○○索款，均因乙○○提出上開收款證明、協
      議書、切結書等結清證明而未果，戊○○因需款孔急，竟
      與子○○、辛○○、庚○○等人於93年底、94年初多次商
      議計畫將乙○○強行帶離以拘禁其身體自由之方式迫使其
      交付款項，謀議既定，辛○○即另覓友人丁○○、丙○○
      協同索債，丁○○則另行委請壬○○同往索債。
    ２子○○、辛○○、庚○○、丁○○、丙○○、壬○○等人
      因誤認戊○○對乙○○仍有債權，乃基於妨害自由之犯意
      聯絡，戊○○因明知自己對乙○○已無債權而基於擄人勒
      贖之犯意，先於94年2月間某日，由戊○○帶同子○○、
      辛○○、丁○○等人前往新竹市乙○○住處及雙喜公司營
      業處所外，向其等指出乙○○住處及公司所在位置後，再
      於94年2月15日晚上9時許，由辛○○、庚○○、戊○○先
      前往臺中市○○路649號常立小客車租賃有限公司以戊○○名義向廖常亨承租車號8768-HV號廂型車，隨即於同日
      晚上9時45分許再前往臺中市○○路735號平順小客車租賃
      有限公司以戊○○名義向陳慧卿、江清標承租車號2Q-962
      2號自用小客車，戊○○共支付3萬5,000元之租金及保證
      金，以作為前往新竹市強行帶離乙○○之交通工具，上開
      車輛分別由辛○○、庚○○駛離。
    ３翌日即94年2月16日凌晨5時許，辛○○駕駛車號2Q-9622
      號自用小客車搭載庚○○，丁○○則另駕駛車號8768-HV
      號廂型車搭載丙○○、壬○○相約在臺中市○○○○道會
      合後，共同前往新竹市○○路上乙○○住處附近觀察其行
      蹤，當日上午6時39分許，乙○○駕車搭載其妻前往新竹
      市竹蓮市場買菜，辛○○等人即駕車尾隨其後，於同日上
      午7時30分許，見乙○○在新竹市○○街向日葵大樓旁獨
      處，即由庚○○、丙○○、壬○○上前向乙○○告以因積
      欠他人債務要求隨同上車，乙○○不從，其等3人即強行
      將之推入車號8768-HV號廂型車後座（起訴書誤認其等尚
      持玩具手槍要脅乙○○上車），壬○○、丙○○則分別坐
      於乙○○左右二側防止其脫逃，復為其戴上手銬、頭罩，
      由丁○○駕車將乙○○載往臺中市，庚○○仍乘坐辛○○
      駕駛之車號2Q-9622號自用小客車返回臺中市，其等抵達
      臺中市後，以電話聯繫子○○、戊○○，由子○○向不知
      情之廖苓安商借臺中市○○街251號1樓處所拘禁乙○○，
      於拘禁期間仍以眼罩矇住乙○○雙眼，並以手銬（起訴書
      誤為鐵鍊）銬住椅腳及乙○○手腕，由子○○、辛○○、
      庚○○、丁○○、丙○○、壬○○等人輪流看守之，丙○○並在旁把玩辛○○攜帶至該處之3把玩具手槍，期間戊○○到場向乙○○要求給付款項，乙○○表示工程款項均
      已結清，並央求戊○○將其釋放，惟戊○○告以已將其賣
      予辛○○等人，伊無權處理等語，隨即離去，以此方式恫
      嚇乙○○聯絡家人交付贖款，經乙○○與子○○、辛○○
      等人討價還價後，款項由3,000萬元降至2,200萬元。
    ４翌日即94年2月17日上午8時許，乙○○聯絡其公司職員己○○備妥2,200萬元攜往臺中市交由其友人即德昌營造公
      司負責人癸○○代為交付，己○○接獲乙○○之電話後，
      先自雙喜公司設於新竹國際商業銀行民族分行之存款帳戶
      內提領2,200萬元，隨即於同日下午5時許攜款前往臺中市
      與癸○○碰面，癸○○則於當日晚上7時許起，依辛○○
      等人之電話指示駕車在臺中縣市繞行後，依指示在臺中縣
      太平市○○路旁將3袋現金共計2,200萬元丟擲路邊，庚○○則搭乘丙○○所駕車輛尾隨其後上前取款，再將款攜至
      辛○○、丁○○所駕駛乘坐由庚○○於當日另行向順安小
      客車租賃公司之陳昆良承租之車號1312-HZ號廂型車上，
      其等3人將該筆款項帶回臺中市○○街251號1樓，由庚○○執款下車進屋之際，突有3、4名姓名年籍不詳之男子，
      駕車急駛而來將該筆款項搶走，辛○○、丁○○、庚○○
      及在屋內看守乙○○之子○○、壬○○等人因誤認係警察
      查緝而紛紛逃逸躲避，隨後駕車返回該處之丙○○見狀亦
      自行離去，迄94年2月17日晚上10時許，乙○○見無人看
      守遂自行脫困，撥打電話予友人駕車前來接送返家。
    ５嗣經警在臺中市○○街251號1樓扣得玩具手槍3支，並循
      線於94年4月9日，在臺中市○○路○段672號9樓之11、臺
      中市○○區○○路2段256巷6號地下1樓、臺中市○○路○
      段257號11樓之5、臺中市○○街57號501室執行拘提搜索
      ，分別查獲丙○○、戊○○、子○○、庚○○；另於94年
      5月3日在臺中市○區○○路1段543號5樓、屏東縣屏東市
      ○○路208之5號執行拘提搜索，分別查獲丁○○、壬○○
      ，並分別扣得如附表所示之物。
  (二)壬○○明知武士刀為槍砲彈藥刀械管制條例管制之刀械，未
    經許可，不得持有，竟於92年12月底某日，在臺南縣灣里鄉
    ○○路旁，自真實姓名年籍不詳自稱「張家源」之成年男子
    處受贈收受刀刃長73公分，其中71.5公分單面開峰，刀柄長
    23.5公分，手把稍長，可供雙手握用之武士刀1把，並放置
    在屏東縣屏東市○○路208之5號住處而未經許可持有之。嗣
    於94年5月3日，為警在上址執行拘提時，附帶搜索扣得該武
    士刀1把而查知上情。
二、案經乙○○訴由內政部警政署刑事警察局及新竹市警察局第
    三分局報請臺灣新竹地方法院檢察署檢察官偵查起訴。
    理  由
壹、被告戊○○擄人勒贖、其餘被告私行拘禁告訴人乙○○部分
    ：
一、(一)按被告以外之人於審判外之言詞或書面陳述，除法律另有
    規定者外，不得作為證據，刑事訴訟法第159條第1項固有明
    文規定。惟被告以外之人於偵查中向檢察官所為之陳述，除
    顯有不可信之情況者外，得為證據；且被告以外之人於審判
    中有下列情形之一，其於檢察事務官、司法警察官或司法警
    察調查中所為之陳述，經證明具有可信之特別情況，且為證
    明犯罪事實之存否所必要者，得為證據：三、滯留國外或所
    在不明而無法傳喚或傳喚不到者；另被告以外之人於審判外
    之陳述，雖不符刑事訴訟法第159條之1至之4之規定，惟經
    當事人於審判程式同意作為證據，法院審酌該言詞陳述或書
    面陳述作成時之情況，認為適當者，亦得為證據，復為同法
    第159條之1第2項、第159條之3第3款、第159條之5第1項所
    明定。(二)查被告戊○○之辯護人主張本案所有證人警詢偵查
    中之陳述，均屬審判外之陳述，無證據能力；被告庚○○、
    丁○○、丙○○、壬○○及其等之辯護人則對卷內所有證人
    之陳述，均不爭執證據能力。而本案證人乙○○、江清標、
    廖常亨、李明境、癸○○、己○○、曾慶崇、戊○○、子○○、庚○○、丙○○、壬○○、丁○○偵查中之陳述，均經
    具結擔保無設詞誣陷被告等之疑慮，並無顯不可信之情況；
    證人子○○經本院傳拘無著業已通緝，是其警詢中之證詞，
    得為證據；至於所有證人之警詢偵查中之陳述，業經被告庚○○、丁○○、丙○○、壬○○及其等之辯護人同意援引作
    為證據，本院審酌後亦認為適當，故該等證人於審判外之陳
    述，自得作為本案之證據。(三)再者，本案認定事實所引用之
    文書證據、物證等證據，並無證據證明係公務員違背法定程
    序所取得，亦無刑事訴訟法第159條之4之顯有不可信之情況
    與不得作為證據之情形，被告及其等之辯護人復均不爭執證
    據能力，自應認有證據能力，此合先敘明。
二、訊據被告庚○○、丁○○、丙○○、壬○○均坦認有共同私
    行拘禁告訴人乙○○之犯行，惟訊之被告戊○○否認有擄人
    勒贖犯行，辯稱：伊只有去拘禁現場見到乙○○幾分鐘，請
    乙○○還伊水利會工程款1億5千萬元，南投縣政府的工程款
    1億6千萬元，桃園縣農田水利綜合大樓興建工程之88年4月2
    9日收款證明係偽作出示予另名合夥人李明鏡所用，南投縣
    政府縣政中心辦公大樓興建工程之91年8月20日之協議書及
    切結書所載其向乙○○借款3,100萬元則係用以處理下包之
    款項，伊與乙○○間均尚未將上開2件工程款結算完畢，與
    乙○○有債務糾紛，伊僅委託子○○、辛○○等人與乙○○
    對帳，並未委託其等向乙○○索款，被告子○○、辛○○、
    庚○○、丁○○、丙○○、壬○○等人向乙○○索取2,200
    萬元，非委託範圍，整個過程伊完全不知道，伊與其他共同
    被告無犯意聯絡云云。經查：
  (一)被告戊○○於94年2月間某日先帶同被告子○○、辛○○、
    丁○○等人前往新竹市告訴人住處及雙喜公司營業處所外，
    向其等指出告訴人住處及公司所在位置後，於94年2月15日
    晚上，由被告辛○○、庚○○、戊○○先前往臺中市○○路
    以被告戊○○名義承租車號8768-HV號廂型車及2Q-9622號自
    用小客車，翌日即94年2月16日凌晨5時許，由被告辛○○駕
    駛車號2Q-9622號自用小客車搭載被告庚○○，被告丁○○
    則另駕駛車號8768-HV號廂型車搭載被告丙○○、壬○○，
    共同自臺中前往新竹市告訴人住處外，並跟蹤告訴人所駕車
    輛至新竹市○○街向日葵大樓，由被告庚○○、丙○○、壬○○3人將告訴人強行推入車號8768-HV號廂型車後座，且由
    被告壬○○、丙○○分坐告訴人二側，復為其戴上手銬、頭
    罩，控制其行動將之載往臺中市○○街251號1樓處所拘禁，
    於拘禁期間仍以眼罩矇住告訴人雙眼，並以手銬銬住椅腳及
    告訴人手腕，期間被告戊○○到場向告訴人要求給付款項未
    果，被告戊○○即恫以已將其賣予被告辛○○等人，伊無權
    處理等語，隨即離去，以此方式恫嚇告訴人聯絡家人交付贖
    款等情，業據被告庚○○、丁○○、丙○○、壬○○等人警
    詢偵查及本院審理時坦認確有強推告訴人上車並拘禁於臺中
    市○○街251號1樓屬實；核與在逃共犯子○○警詢偵查中供
    述情節大致相符（見94年度偵字第1868號卷一第58-64頁、9
    4年度偵字第1868號卷二第5-7、12頁、第208-210頁、94年
    度偵字第2458號卷第148-150頁）；且經證人即告訴人於偵
    訊及本院審理時證述明確（見94年度偵字第1868號卷二第72
    -74頁、第210-212頁、第303頁、本院卷三第44-66頁之97年
    6月19日審判筆錄）；並有證人即常立小客車租賃有限公司
    人員廖常亨偵訊時之證詞（見94年度偵字第1868號卷二第78
    頁）、證人即平順小客車租賃有限公司人員江清標警詢時之
    證詞（見94年度偵字第1868號卷二第76頁）、及證人廖苓安
    警詢時之證詞可參（見94年度偵字第1868號卷一第81-84頁
    ）。此外，復有常立小客車租賃有限公司名片、車號8968-H
    V號自用小客貨車之行車執照、常立小客車租賃有限公司租
    車契約、被告戊○○簽發面額之40萬元本票（見94年度偵字
    第1868號卷一第94、97、99頁）、大永順租車公司（即平順
    小客車租賃有限公司）之名片、車號2Q-9622號自用小客車
    行車執照、平順小客車租賃有限公司租車契約（見94年度偵
    字第1868號卷一第85、88、90頁）、在臺中市○○街251號1
    樓之拘禁現場攝得被告等犯罪所用之手銬、頭套、眼罩及玩
    具手槍3支、暨車號8768-HV號自用小客貨車、車號2Q-9622
    號自用小客車、查獲手機3支等照片（見94年度偵字第1868
    號卷一第139-145頁）、94年2月16日上午6時39分起在新竹
    市○○路告訴人住處外所設監視錄影設備翻拍照片、94年2
    月16日上午10時38分許起在臺中市○○路251號前之監視錄
    影設備翻拍照片、在臺中市○○街251號1樓拘禁現場事後拍
    攝之照片、扣案玩具手槍之照片數幀附卷可資佐證（見94年
    度偵字第1868號卷一第146-176頁）。
  (二)被告等先後供述之犯案過程細節與告訴人指訴之遭擄經過情
    形，互核大致相符，惟稍有齟齬之處，茲就該等陳述不一致
    之處論述本院認定事實得心證之理由如下：
    １關於94年2月15日晚上係何人駛離車號2Q-9622號自用小客
      車：
      證人陳慧卿、江清標雖均證稱車號2Q-9622號自用小客車
      係承租人即被告戊○○自租車處駛離，惟經被告戊○○否
      認，並供稱應係被告庚○○駛離，經訊被告庚○○，其當
      庭坦認上開自用小客車確係伊自租車行駛離無誤（見本院
      卷三第185頁之97年7月10日審判筆錄），本院衡諸94年2
      月15日晚上係被告戊○○本人到場出面向平順小客車租賃
      有限公司之陳慧卿、江清標承租車號2Q-9622號自用小客
      車，其2人非無可能因此誤認車輛由承租人即被告戊○○
      駛離，被告庚○○既自承94年2月15日晚上由其駛離該車
      輛，應認被告戊○○此部分所辯非虛。
    ２關於被告庚○○、丙○○、壬○○等人是否持槍要脅告訴
      人上車：
      就被告庚○○、丙○○、壬○○等人是否「持槍」要脅告
      訴人上車一節，均據該3名被告否認在卷。而告訴人警偵
      訊及本院審理時先後指證：他們持槍押我上廂型車，並用
      眼罩將我眼睛矇起來，載到定點後就將我上手銬，就被1
      群人戴上頭罩帶上車去（見94年度偵字第1868號卷一第77
      -80頁之94年2月21日警詢筆錄）；我是去竹蓮市場買雞要
      回到車上，就被1群人戴上頭罩帶上車去…，我給他們用2
      個鐵鍊綁在桌子下（見94年度偵字第1868號卷二第72-74
      頁之94年5月3日偵訊筆錄）；我一到車子旁邊，很多人就
      把我推到車子上去，一上車就把我頭罩起來；一上車就上
      手銬，也叫我頭不要抬起來；到臺中之後有帶手銬，沒有
      帶頭罩，有帶眼罩，只有上廁所才將眼罩拿起來…，壬○○、丙○○2人上我手銬，至於頭罩不知道是何人上的（
      見94年度偵字第1868號卷二第210-212頁之94年5月17日偵
      訊筆錄）；一開始就很多人把我抓到車上，矇上我的眼睛
      ，可能是在車上才把槍拿出來…，應該是在車上就有銬手
      銬…，在臺中時手銬是銬在椅子上，是兩個手銬銬在一起
      ，銬住我1隻手，在車上有被用頭罩罩住，在小房間時有
      被用眼罩罩住…，進去小房間好像有看到手槍，我不是被
      鐵鍊銬住是被手銬銬住等語在卷（見本院卷三第46、59-6
      0頁之97年6月19日審判筆錄）。查告訴人94年2月21日初
      次警詢時雖為指證遭歹徒持槍強押上車，惟其後之偵訊即
      未再為此指證，於本院審理時尤以不確定之語氣結稱「可
      能是在車上才把槍拿出來」、「進去小房間好像有看到手
      槍」等語，本院自難遽認被告等有此「持槍」要脅告訴人
      上車之事實。
    ３關於被告丙○○有無強行將告訴人推入車號8768-HV號廂
      型車後座：
      查被告庚○○、丙○○、壬○○在新竹市○○街向日葵大
      樓旁強行將告訴人推入車號8768-HV號廂型車後座之事實
      ，已據被告庚○○、壬○○迭於警偵訊及本院準備程序、
      審理時坦承不諱，互核一致。被告丙○○雖於警詢偵查及
      本院準備程序時辯稱告訴人自願跟隨其等上車，無強押情
      事云云（見94年度偵字第1868號卷一第74頁之94年4月9日
      警詢筆錄、94年度偵字第1868號卷二第10頁之94年4月9日
      偵訊筆錄、本院卷二第46頁之96年4月11日本院準備程序
      筆錄），惟嗣已於本院審理時坦承：那天看到他的車子出
      門，我們就跟他的車子，然後確認應該是他的時候，就先
      在他車子旁邊等他，看到他從菜市場走出來，我們就有跟
      他講說他跟戊○○的債務問題，是不是可以跟我們到臺中
      處理，他說什麼我不記得了，後來我們有推他上車，我之
      前一直說乙○○是自願上車不實在，他是被我們推上車的
      等語明確（見本院卷三第239頁之97年7月17日審判筆錄）
      ，足認告訴人確實係遭被告庚○○、壬○○、丙○○強推
      上車屬實。
    ４何人在車號8768-HV號廂型車上為告訴人戴上手銬、頭罩
      ：
      另告訴人遭推入車號8768-HV號廂型車後座後，由被告壬○○、丙○○分別坐於告訴人左右二側防止其脫逃，復為
      其戴上手銬、頭罩之事實，已據告訴人於94年5月17日偵
      查中結證如前，雖其於本院審理時對於何人在車上為其戴
      上手銬、頭罩此節已不復記憶，惟此要係因審理時距案發
      時已逾3年，難期證人記憶清晰明確，本院參酌當時係被
      告壬○○、丙○○分坐於告訴人左右二側防止其脫逃，證
      人即共同被告庚○○復曾於94年5月3日偵查中供述係大帶
      （被告壬○○之綽號）之人給乙○○上頭罩及手銬等語（
      見94年度偵字第1868號卷二第29頁之94年5月3日偵訊筆錄
      ），而告訴人迄本院審理時仍明確指證在車上確有遭人戴
      上手銬、頭罩不移，本院認應係分坐於告訴人左右二側之
      被告壬○○、丙○○為告訴人戴上手銬、頭罩無訛。
    ５關於告訴人遭拘禁在臺中市○○街251號1樓處所期間是否
      遭以眼罩矇住雙眼，並以手銬銬在椅腳處：
      被告庚○○、丁○○、丙○○、壬○○雖均否認在臺中市
      ○○街251號1樓處所拘禁告訴人期間，有以眼罩矇住其雙
      眼或以手銬將之銬在椅腳處此事實，惟此情既經告訴人於
      警詢偵查中指訴歷歷，迄本院審理時仍到院結證確有其事
      ，已如前述，而本案復經警在臺中市○○街251號1樓之拘
      禁現場攝得手銬銬於椅腳、眼罩置於拘禁房間之床上，暨
      頭套、玩具手槍之照片數幀（見94年度偵字第1868號卷一
      第139-140、141、144、166、170-172、174-176頁），足
      以佐證告訴人結證內容之正確性，參以該址之出借人廖苓
      安警詢時已證述手銬、頭套、玩具槍等物品是子○○他們
      留下來的東西，不是我的等語明確（見94年度偵字第1868
      號卷一第83頁之94年2月21日警詢筆錄），而被告戊○○
      於警詢偵查中復已供認：乙○○有被銬手銬，我有看見…
      ，他手有被手銬綁起來等語在卷（見94年度偵字第1868號
      卷一第57頁之94年4月9日警詢筆錄、94年度偵字第1868號
      卷二第4頁之94年4月9日偵訊筆錄），本院認被告等一致
      否認以眼罩矇住告訴人雙眼或以手銬將之銬在椅腳處之辯
      詞，要屬臨訟卸責之詞，不足採信。
    ６被告戊○○是否到場對告訴人恫以「已將其賣予辛○○等
      人，伊無權處理」等語，以此方式恫嚇告訴人交付贖款：
      此情雖經被告戊○○否認，並辯稱僅委託子○○、辛○○
      等人對帳，未委託其等向告訴人索款，子○○、辛○○、
      被告庚○○、丁○○、丙○○、壬○○等人向告訴人索取
      2,200萬元，非委託範圍，與伊無涉云云。惟查：(1)告訴
      人於偵查及審理中結稱：我叫被告戊○○說趕快放我走，
      戊○○說我現在賣給他了，沒有權利，一下就走了；戊○○說他現在沒有權利了，然後他就走了，他的意思是他沒
      有辦法救我等語在卷（見94年度偵字第1868號卷二第72-7
      4頁之94年5月3日偵訊筆錄），並於本院再度確認上情無
      訛（見本院卷三第47頁之97年6月19日審判筆錄）。(2)證
      人即被告庚○○於本院審理時亦結證：那時候戊○○要走
      的時候，乙○○有跟戊○○說你不要走，有事我們老朋友
      再講，戊○○說我找你好幾次，你都不理我，害我跟很多
      下包的錢無法處理，戊○○當時跟乙○○講到好像在哭，
      這個2200萬是戊○○走了之後，戊○○交代辛○○處理，
      他有跟乙○○說，帳你跟辛○○他們處理就好，說他已經
      委託辛○○他們了…，當時戊○○要走了，乙○○還叫戊○○不要走，有事情慢慢說，戊○○就說這些帳已經交給
      辛○○他們處理了，要乙○○跟辛○○他們談，然後戊○○就走了等語在卷（見本院卷三第173、178頁之97年7月
      10日審判筆錄）。(3)上情核與證人丁○○於本院審理時結
      證：乙○○是跟戊○○說先讓他回去，他回去看怎樣再和
      戊○○處理，戊○○跟子○○說的意思就是乙○○都會呼
      弄人家，很會賴皮，他如果回去就不會處理，戊○○就說
      他現在這個債權債務全部都委託子○○跟辛○○他們處理
      ，意思是叫乙○○跟辛○○、子○○他們談，談到後來乙○○願意以2200萬處理…，就是跟乙○○算那個帳，算工
      程款多少錢，然後就是戊○○說現在欠下包很多錢都沒辦
      法給，要乙○○欠他的那些錢看要怎麼還。然後就像我剛
      才說的，戊○○說他現在債權債務都交給辛○○、子○○
      處理，要乙○○跟辛○○、子○○處理就好…，戊○○有
      和辛○○、子○○簽委託書，就是債權債務都交給辛○○
      、子○○去處理，戊○○自己有算1個金額出來，要我們
      去討這些錢，不是只有對帳，因為對帳叫我們去也沒有用
      ，我們又不是會計等語一致（見本院卷三第244、249、25
      6頁之97年7月17日審判筆錄）。綜上足證被告戊○○辯稱
      被告子○○、辛○○等人擅自向告訴人索取2,200萬元，
      已逾伊委託對帳之範圍，其等所為與伊無涉云云，要屬卸
      責之詞，殊無可採。
  (三)被告戊○○自臺中市○○街251號1樓處所離去後，告訴人與
    子○○、辛○○等人討價還價後，款項由3,000萬元降至2,2
    00萬元。告訴人即於94年2月17日上午8時許，聯絡其公司職
    員己○○備妥2,200萬元持往臺中交予德昌營造公司負責人
    癸○○，己○○接獲告訴人電話後，即自雙喜公司新竹國際
    商業銀行民族分行之存款帳戶內提領2,200萬元，同日下午5
    時許攜款前往臺中市交予癸○○，癸○○則依辛○○等人之
    電話指示在臺中縣市繞行後，依指示在臺中縣太平市○○路
    旁將3袋現金2,200萬元丟擲路邊，被告庚○○則搭乘被告丙○○所駕車輛尾隨其後上前取款，再將款攜至被告辛○○、
    丁○○所駕駛乘坐由被告庚○○於當日另行向順安小客車租
    賃公司之陳昆良承租之車號1312-HZ號廂型車上，其等3人將
    該筆款項帶回臺中市○○街251號1樓，由被告庚○○執款下
    車，於進屋之際，突有3、4名不詳之男子將該筆款項搶走，
    辛○○、被告丁○○、庚○○及在屋內看守告訴人之子○○
    、被告壬○○等人因誤認係警方查緝紛紛逃逸，隨後駕車返
    回該處之被告丙○○見狀亦自行離去，迄94年2月17日晚上1
    0時許，告訴人見無人看守遂自行脫困，通知友人駕車前來
    接送返家等情，復據被告庚○○、丁○○、丙○○、壬○○
    警詢偵審中供述在卷，核與告訴人之指訴及在逃共犯子○○
    警詢偵查中之陳述相符（見94年度偵字第1868號卷一第58-6
    4頁、94年度偵字第1868號卷二第5-7、12頁、第208-210、9
    4年度偵字第2458號卷第148-150頁），並經證人己○○、癸○○偵查及本院審理時證述明確在卷（己○○部分見94年度
    偵字第1868號卷二第74-75頁、本院卷三第89-102頁之97年7
    月3日審判筆錄、癸○○部分94年度偵字第1868號卷二第76-
    77頁、本院卷三第104-112頁之97年7月3日審判筆錄）。前
    往取款之被告丁○○、庚○○、丙○○雖否認癸○○將該2,
    200萬元現金丟擲在臺中縣太平市○○路旁路邊，一致辯稱
    係被告庚○○下車上前向癸○○拿取款項，惟癸○○於本院
    審理時與被告等人對質後仍明確結證係以丟包方式交付2,20
    0萬元等語不移（見本院卷三第111頁之97年7月3日審判筆錄
    ），而證人癸○○與被告等人素不相識，自無怨隙，要無設
    詞構陷其等之理，本院認較諸被告等有利害關係之辯詞，證
    人癸○○於本院結證之詞應較為可信。此外，並有順安小客
    車租賃有限公司負責人陳昆良之名片、小客車租賃定型化契
    約書（見94年度偵字第1868號卷一第91、93頁）、雙喜公司
    之新竹國際商業銀行民族分行活期存款存摺附卷可憑（見94
    年度偵字第1868號卷一第132-133頁）。
  (四)被告戊○○雖辯稱：桃園縣農田水利綜合大樓興建工程之88
    年4月29日收款證明係偽作出示予另名合夥人李明鏡，關於
    南投縣政府縣政中心辦公大樓興建工程之91年8月20日之協
    議書及切結書所載其向告訴人借款3,100萬元則係用以處理
    南投縣政府縣政中心辦公大樓興建工程下包之款項，伊與告
    訴人均尚未將上開2件工程款結算完畢，告訴人還欠伊桃園
    農田水利綜合大樓工程款1億5千萬元，南投縣政府辦公大樓
    工程款1億6千萬元，伊與告訴人有債務糾紛，無擄人勒贖之
    不法意圖云云。經查：
    １被告戊○○前其以自己名義與告訴人個人合作有關桃園縣
      農田水利綜合大樓之興建工程，業據其提出之合作協議書
      、臺灣省桃園農田水利會包商估價單、工程預算單等文件
      可參（見94年度偵字第1868號卷二第152-179頁）；至被
      告戊○○以博銘公司名義與雙喜公司合作之南投縣政府縣
      政中心辦公大樓之興建工程，亦有其提出之工程合約、工
      程決算書（見94年度偵字第1868號卷二第180-192頁），
      暨告訴人提出之工程合約（土木建築裝修工程增補合約）
      、工程合約（土木建築裝修追加工程合約）、工程追加協
      議書存卷可考（見94年度偵字第1868號卷二第197-204頁
      ），此等商業合作之事實堪可認定，於茲所應審究者乃雙
      方就上開工程款項是否尚未結清而有債權債務糾紛。
    ２桃園縣農田水利綜合大樓之興建工程款部分：
      (1)查桃園縣農田水利綜合大樓之興建工程業已於88年4月
        29日結算完畢，此有告訴人提出由被告戊○○分別於87
        年1月19日簽收6,000萬元、於87年1月23日簽收1,000萬
        元、於87年12月23日簽收1,000萬元、於87年12月29日
        簽收2,000萬元、於88年4月27日簽收32,342,627元，總
        計收受132,342,627元之桃園水利會新建工程款之收款
        證明5份在卷足憑（見94年度偵字第1868號卷0000-000
        頁），其中第5張收款證明上載「收款人戊○○茲收到
        乙○○先生桃園水利會新建工程新臺幣仟貳佰拾肆
        萬貳仟陸佰貳拾柒元整。帳務已結清並領清尾款無誤，
        明細如下：…，支票四張，合計仟貳佰拾肆萬貳仟
        陸佰貳拾柒元整，總計連前四次共付壹億仟貳佰拾
        肆萬貳仟陸佰貳拾柒元整無誤」等文字甚明（見94年度
        偵字第1868號卷二140頁），並由被告戊○○於88年4月
        29日親自簽名蓋印確認，堪證雙方帳務實已結清。
      (2)被告戊○○雖辯稱桃園縣農田水利綜合大樓興建工程之
        88年4月29日收款證明係偽作出示予另名合夥人李明鏡
        所用，伊與告訴人之工程款實際上尚未結清云云。並聲
        請傳喚前委任律師郭隆偉到庭做證，惟證人郭隆偉到庭
        僅結證：當初是戊○○來委任我，他主張他與他人合資
        作1個工程案件，帳目有不清楚導致他應得利潤有不清
        楚情事，希望我們能發個律師函請對方出面處理…，當
        初是建議取得帳冊後，如果發現有虛偽造假的話要提起
        民事訴訟，但是後來評估民事訴訟裁判費用過高，1審
        就要2、3百萬，戊○○無力支付，所以就緩了下來…，
        我們承辦工程的糾紛，知道某些會計科目可能作假，還
        是需要原始的會計憑證，到我處理案子結束之前我一直
        都沒有拿到這些原始憑證，所以無從查證帳目有無造假
        …，我們也是聽當事人有提過，當初為何有記載「戊○○出具收款證明記載，帳目已結清，並請領尾款無誤」
        的收款證明，因為這個案子有第3個合夥人，在做利潤
        分配時，他們原來是作1套帳給第3個合夥人看，為了取
        信於對方，所以也要戊○○簽1份文件證明是如此…，
        聽戊○○說乙○○好像是將錯就錯等語（見本院卷三第
        157、160、166-167頁之97年7月10日審判筆錄）。由此
        足證證人郭隆偉律師係事後受委任查帳，惟未實際取得
        工程原始憑證致無結果，其所知桃園縣農田水利綜合大
        樓之興建工程款事項，全係聽聞被告戊○○片面所述，
        其證據價值與被告之供述相同，不足據為有利被告之認
        定。
      (3)況被告戊○○辯稱桃園縣農田水利綜合大樓之興建工程
        款尚未結清一節，業據告訴人否認在卷，並提出上揭收
        款證明5紙為憑，經檢察官傳喚證人李明鏡，其於偵查
        中結證：我不知道為何戊○○與乙○○要和我共同對帳
        ，戊○○喜歡談2、30年前事情，許多事本來事隔多年
        早無法查（見94年度偵字第1868號卷一第107-108頁之
        94年2月17日警詢筆錄）；戊○○欠我錢，還款不順利
        ，陸陸續續欠我幾千萬，後來戊○○跟我說可不可以把
        欠款轉投資建案，如果有盈收就願意給我一半，所以他
        們在水利會工程完成之後，戊○○與我跟乙○○最後1
        次結算時我有在場，乙○○結算後戊○○有將乙○○開
        給他的4張支票轉給我，我有問他2人帳是否算好，他們
        2人都說算好…，94年2月16日戊○○有打電話給我說要
        與乙○○會帳，他有說要會水利會的帳，我說印象中水
        利會的帳已經結了，我說不關我的事等語在卷（見94年
        度偵字第1868號卷二第248-251頁之94年6月30日偵訊筆
        錄）。本院衡諸被告戊○○迄今均未對告訴人提起民事
        訴訟，縱使無力支付訴訟費用，亦可聲請訴訟救助而不
        為，且縱令告訴人不提出相關工程原始憑證，依民事訴
        訟法第345條第1項：「當事人無正當理由不從提出文書
        之命者，法院得審酌情形認他造關於該文書之主張或依
        該文書應證之事實為真實」之規定，亦非全無救濟之道
        ，其竟捨此不為，多次委託黑道幫派人士前去向告訴人
        索款，此情業據被告戊○○當庭坦認屬實（見本院卷三
        第135頁之97年7月10日審判筆錄），並有告訴人提出之
        照片可稽（見本院卷三第199-202頁），足證被告戊○○上開工程款尚未結清之辯解，全無任何證據可憑，應
        屬虛捏。
    ３南投縣政府縣政中心辦公大樓之興建工程款部分：
      (1)查南投縣政府縣政中心辦公大樓之興建工程已於91年8
        月20日結算完畢，此有告訴人提出由被告戊○○代表博
        銘公司蓋印簽名之91年8月20日協議書上記載「立協議
        書人博銘營造股份有限公司（以下《誤載為以上》簡稱
        甲方），因向雙喜營造股份有限公司（以下簡稱乙方）
        承攬南投縣政中心辦公大樓土木結構及裝修工程，由於
        財力不繼，積欠下游廠商工程款，特請乙○○先生（以
        下簡稱丙方）協助解決債務問題，爰訂立本協議書，其
        內容如左：(一)乙方向南投縣政府承攬前開辦公大樓工程
        ，雖已完工，但甲方施作部分，經縣府認定有瑕疵及未
        依約施工者有三百九十餘項，已由乙方代為修繕完成，
        乙方為此支付之修補費用，甲方同意以尚未領取之尾款
        一千五百七十二萬四千三百元（包括保固金）抵償，不
        再向乙方請求給付，不足抵償時，乙方亦同意放棄請求
        權。(二)甲方積欠下游廠商之工程款，如後附明細表所列
        ，丙方基於與戊○○多年交情，願提供新臺幣（下同）
        仟壹佰萬元協助甲方解決債務，嗣後甲方不得再向乙
        方提出任何請求，甲方之下包廠商已提起訴訟部分，甲
        方應負責排除或令該廠商撤回，否則丙方得自上開款項
        中扣減給付。…(四)甲方應協助乙方向南投縣政府領取工
        程尾款，又戊○○與乙○○間於書立本協議書後，所有
        合作之事業，雙方互不相欠，嗣後任何方不得向他方請
        求」等語（見94年度偵字第1868號卷二第141頁）。暨
        被告戊○○於同日親簽切結之切結書載明：「立切結書
        人戊○○因財務困難，蒙臺端鼎力協助，允借新臺幣三
        千一百萬元，作為清理債務之用，前與臺端合作之工程
        或事業，自本日起視為終止合作關係，雙方互不相欠，
        如有其他債權債務，亦視同消滅，恐口無憑，特立切結
        書如上」等語足憑（見94年度偵字第1868號卷二第142
        頁），由此亦堪證雙方帳務實已結清。
      (2)被告戊○○雖辯稱：91年8月20日之協議書及切結書所
        載其向告訴人借款3,100萬元係用以處理南投縣政府縣
        政中心辦公大樓興建工程下包之款項，伊與告訴人實際
        上尚未將上開工程款結算完畢，告訴人還欠伊南投縣政
        府辦公大樓工程款1億6千萬元云云。並聲請傳喚證人即
        其委任之律師曾慶崇到院證述：我從臺中一路上來，戊○○都告訴我乙○○欠他多少錢，他一直說乙○○還欠
        他多少多少，欠了錢，但是在協議書寫說是借，1個說
        欠、協議書寫借，意思顯然是衝突，就我本人而言我不
        會簽，所以我勸戊○○不要簽…，我就跟他講，既然你
        認為乙○○還欠你錢，但是協議書上面是寫借，這個是
        有所不同的，所以應該就工程大家去加以會算…，我認
        為我已經盡了義務告知他要注意的事項…，他最後是有
        簽這份協議書，他是急著要錢等語在卷（見本院卷三第
        211-212、216頁之97年7月17日審判筆錄）。
      (3)惟查，證人即告訴人委任之溫欽彥律師於本院審理時到
        院結稱：他們來我那邊協商是第2次，第1次是在90年11
        月28日，第2次是91年8月20日，因為戊○○沒有辦法依
        前次協議書履行責任，他們就再次進行協商…，當時寫
        好協議書我要求曾律師（即曾慶崇律師）一起見證，他
        說他當時是南投縣政府的法律顧問，所以不方便簽名…
        ，切結書我是按照乙○○的意思擬的，戊○○有同意，
        本來我擬的還有1句話，就是等戊○○有經濟能力時才
        要還這筆錢，戊○○要求將這句話畫掉，乙○○也同意
        ，所以就重新再了刪除這句話的切結書…，當時拿工程
        尾款來解決戊○○的債務根本不足，所以根本沒有工程
        尾款的問題，也就是說剩下的沒有做的工程就交給邱先
        生來做，剩下的尾款邱先生也不用給了，就是協議書第
        (一)項的記載，所以沒有工程尾款的問題，只是在協議書
        上記明當時剩下的尾款是這個金額，當時剩下的尾款顯
        然不足以解決戊○○在外面欠的債務，而且戊○○無法
        繼續施工了，所以剩下的工程尾款戊○○不再請求，至
        於夠不夠就由邱先生負責，另外戊○○要跟邱先生再要
        一筆錢解決他的債務…，我沒有向戊○○表示，「你也
        知道乙○○的個性跟作法，你先簽了以後再說」，我只
        是說「你能拿到這筆錢不容易，因為後面的修復幾百項
        瑕疵，這要好幾百萬」，而且戊○○已經無法再做，戊○○的下包紛紛來找雙喜公司，這方面邱先生覺得吃很
        大的虧，當天曾慶崇律師並沒有勸戊○○不要簽協議書
        跟切結書等語在卷（見本院卷三第77-79、84-85、87頁
        之97年7月3日審判筆錄），並提出委託書、領款單、匯
        款單、協議書附卷為憑（見本院卷三第117-125頁）。
      (4)查證人溫欽彥律師於本院結證情形與卷附之協議書、切
        結書所載內容相符，信而有徵，反觀曾慶崇律師結證內
        容，則係片面聽聞被告戊○○陳述告訴人積欠其款項，
        進而推論協議書、切結書所載由告訴人出借款項予被告
        戊○○之內容有疑義。惟證人曾慶崇律師並未參與南投
        縣政府縣政中心辦公大樓興建工程之合約議定簽署或於
        工程進行中參與工程款之支付見證，而係於協議書、切
        結書簽訂前幾天始受被告戊○○之委任單純參與協議書
        、切結書之磋商，此情業據曾慶崇律師結證在卷，其並
        證述他們之前有無會算我不清楚，所以我才會強調他們
        的權利義務關係他們要自己去算等語在卷（見本院卷三
        第213、215頁之96年7月17日審判筆錄）。而工程因項
        目繁多，涉及金額龐大，常有變更設計而追加、減縮、
        或因瑕疵之修補造成之扣款，以致於工程會算較諸一般
        商業交易複雜專業，故為解決工程爭議，實務上多有透
        過仲裁、調解、和解，以雙方合意之方式快速解決工程
        爭端情事，而法律上亦承認仲裁、調解、和解之法律效
        力。由證人溫欽彥、曾慶崇律師於本院結證情節可知，
        告訴人與被告戊○○2人間原來固就雙喜公司應支付予
        博銘公司之南投縣政府縣政中心辦公大樓之興建工程款
        項有所爭議，惟其2人已各自於律師之協助之下，代表
        公司於91年8月20日簽署協議書，被告戊○○並於同日
        出具切結書切結「戊○○因財務困難，蒙臺端（指告訴
        人）鼎力協助，允借新臺幣三千一百萬元，作為清理債
        務之用，前與臺端合作之工程或事業，自本日起視為終
        止合作關係，雙方互不相欠，如有其他債權債務，亦視
        同消滅」等語，足認其等債權債務糾紛業因和解解決。
      (5)且按所謂錯誤，乃指意思表示之人對於構成意思表示內
        涵之效果意思，與其表示於外之表示內容，因錯誤或不
        知而致生不相符而言。至於形成表意人內心效果意思之
        原因，則稱為動機，導致表意人內心效果意思之動機十
        分繁雜，且只存在表意人之內心，不表示於意思表示中
        ，故為相對人所無法查覺，是除當事人之資格或物之性
        質有誤，且為交易上認為重要者，始可視為意思表示內
        容之錯誤外，其餘動機錯誤不受意思表示錯誤規範之保
        護，否則法律之安定性及交易之安全無法維護，此觀民
        法第88條第2項之規定自明。查證人曾慶崇、郭隆偉律
        師固均於本院證稱被告戊○○因急用款項，故而簽訂協
        議書、出具切結書予告訴人，惟此要屬動機問題，被告
        戊○○既在郭隆偉律師之專業分析協助下，猶仍出於自
        由意願簽訂協議書、出具切結書，要無陷於錯誤情事，
        附此敘明。
    ４綜上所述，被告戊○○辯稱伊與告訴人間有債務糾紛，無
      擄人勒贖之不法意圖云云，殊無可採。惟被告庚○○、丁○○、丙○○、壬○○等人因未參與上揭工程或協議書、
      切結書之磋商製作，其等片面聽聞被告戊○○或被告子○○、辛○○之轉述，誤認被告戊○○對告訴人仍有債權，
      因受託以拘禁告訴人之方式討債，尚難認有擄人勒贖之不
      法所有意圖，應認其等僅有私行拘禁他人之犯意，併此敘
      明。
  (五)末查，被告戊○○因於90年間遭人訛騙鉅款，財務陷入困境
    急需款項，此有臺灣板橋地方法院92年度重訴字第204號判
    決在卷可參（見94年度偵字第3037號卷第39-55頁）。而扣
    案之玩具手槍3枝（槍枝管制編號：0000000000-0000000000
    號），認係仿半自動手槍外型製造之玩具手槍，以填充氣體
    為發射動力，經實際試射，其發射動能甚微，認不具殺傷力
    ，此有內政部警政署刑事警察局94年5月3日出具之刑鑑字第
    0940058628號槍彈鑑定書可憑（見94年度偵字第1868號卷二
    第106-109頁）。此外，復有94年4月9日於臺中市○○路○段
    672號9樓之11搜索丙○○住處之搜索、扣押筆錄、搜索經過
    及結果陳報書、扣押物品目錄表（見94年度偵字第1868號卷
    一第25-27、31-32頁）、94年4月9日於臺中市○○區○○路
    2段256巷6號地下1樓戊○○住處之搜索、扣押筆錄、搜索經
    過及結果陳報書、扣押物品目錄表（見94年度偵字第1868號
    卷一第35-37、38-39頁）、94年4月9日於臺中市○○路○段
    257號11樓之5搜索子○○住處之搜索、扣押筆錄、搜索經過
    及結果陳報書、扣押物品目錄表（見94年度偵字第1868號卷
    一第40-42、43-44頁）、94年4月9日於臺中市○○街57號50
    1室搜索庚○○住處之搜索、扣押筆錄、扣押物品目錄表、
    搜索經過及結果陳報書（見94年度偵字第1868號卷一第47-5
    0頁）、郭隆偉律師93年1月7日寄發之函件（見94年度偵字
    第3037號卷第36-37頁）、弘理法律事務所93年1月12日弘字
    第6號律師函附卷可資佐證（見94年度偵字第3037號卷第56-
    57頁）。
貳、被告壬○○持有管制之武士刀部分：
一、按本案認定事實所引用之文書證據、物證等證據，並無證據
    證明係公務員違背法定程序所取得，亦無刑事訴訟法第159
    條之4之顯有不可信之情況與不得作為證據之情形，本院斟
    酌本案卷內之證據並非非法取得，亦無證明力明顯過低之情
    形，且經本院於審判期日依法進行證據之調查、辯論，被告
    壬○○於訴訟上之程序權，已受保障，前揭各該證據，均得
    採為證據，先予敘明。
二、被告壬○○自92年12月底某日持有管制之武士刀1把，嗣於9
    4年5月3日，為警在屏東縣屏東市○○路208之5號住處拘提
    時附帶搜索扣得該武士刀1把之事實，業據被告壬○○於本
    院審理時坦認不諱（見本院卷四第33頁之97年7月24日審判
    筆錄），而該武士刀刀刃長73公分，其中71.5公分單面開峰
    ，刀柄長23.5公分，手把稍長，可供雙手握用，符合圖例之
    管制刀械，有新竹市警察局第三分局94年7月7日竹市警三分
    三字第0940011703號函暨該函檢附之94年6月28日刀械鑑驗
    小組工作紀錄足憑（見94年度偵字第1868號卷一第230-232
    頁），足認被告壬○○之自白核與事實相符，堪以採信，此
    部分亦事證明確，應依法判決。
、新舊法比較及論罪科刑部分：
  (一)新舊法比較：
    １查刑法部分條文業於94年1月7日修正，94年2月2日公布，
      95年7月1日施行，被告行為後法律已有變更，現行刑法第
      2條第1項規定：「行為後法律有變更者，適用行為時之法
      律，但行為後之法律有利於行為人者，適用最有利於行為
      人之法律」，上開規定乃與刑法第1條罪刑法定主義契合
      ，而貫徹法律禁止溯及既往原則，係規範行為後法律變更
      所生新舊法律比較適用之準據法，是刑法第2條本身雖經
      修正，但該條既屬適用法律之準據法，本身尚無比較新舊
      法之問題，應一律適用裁判時之現行刑法第2條第1項之規
      定，為「從舊從輕」之比較，以決定適用之刑罰法律，先
      予敘明。且比較時應就罪刑有關之共犯、未遂犯、想像競
      合犯、牽連犯、連續犯、結合犯，以及累犯加重、自首減
      輕暨其他法定加減原因（如身分加減）與加減例等一切情
      形，綜其全部罪刑之結果而為比較，此有最高法院95年第
      8次刑事庭會議決議可資參照。
    ２按修正後刑法施行法增訂第1條之1規定：「中華民國94年
      1月7日刑法修正施行後，刑法分則編所定罰金之貨幣單位
      為新臺幣。94年1月7日刑法修正時，刑法分則編未修正之
      條文定有罰金者，自94年1月7日刑法修正施行後，就其所
      定數額提高為30倍。但72年6月26日至94年1月7日新增或
      修正之條文，就其所定數額提高為3倍」；而刑法第33條
      第5款則修正為：「主刑之種類如下：五、罰金：新臺幣1
      千元以上，以百元計算之」。是修正後，刑法罰金刑最高
      額上限雖無變更，惟最低額下限則提高為新臺幣1千元，
      比較修正前、後之刑法，自以行為時關於科處罰金刑之法
      律較有利被告等。
    ３又按修正前刑法第28條關於共犯規定為「2人以上共同實
      施犯罪之行為者，皆為正犯」，修正後刑法則規定為「2
      人以上共同實行犯罪之行為者，皆為正犯」，揆諸本條之
      修正理由係修正共同正犯參與類型，確定在「實行」概念
      下之共同參與行為，始成立共同正犯，而本案被告庚○○
      、丁○○、丙○○、壬○○所涉私行拘禁犯行有犯意聯絡
      及行為分擔，且對於前開犯行業已實行犯罪行為，既屬實
      行犯罪行為之正犯，則適用修正前刑法第28條規定論擬，
      並無不利於被告。
    ４被告戊○○、庚○○、丁○○有事實欄所示前科，並已執
      行徒刑完畢，有臺灣高等法院被告全國前案紀錄表可稽，
      其等前受有期徒刑執行完畢，於5年以內故意再犯本件最
      重本刑為有期徒刑以上之罪，不論依修正前之刑法第47條
      ，或修正後之刑法第47條第1項之規定，均構成累犯，對
      被告等而言並無有利或不利之情形，應依修正前之刑法第
      47條，論以累犯，並加重其刑。
    ５修正前刑法第51條規定：「數罪併罰，分別宣告其罪之刑
      ，依左列各款定其應執行者：」其中第5款規定：「宣告
      多數有期徒刑者，於各刑中之最長期以上，各刑合併之刑
      期以下，定其刑期。但不得逾20年」；修正後刑法第51條
      第5款規定：「宣告多數有期徒刑者，於各刑中之最長期
      以上，各刑合併之刑期以下，定其刑期。但不得逾30年」
      ，比較結果，修正後刑法並非有利於行為人，依刑法第2
      條第1項前段之規定，應依修正前刑法，定其應執行刑。
    ６綜合上述條文修正前後之比較，揆諸修正後刑法第2條第1
      項規定之「從舊從輕」原則及前揭最高法院決議意旨，修
      正後之規定並非較有利於被告等，爰依刑法第2條第1項前
      段規定，適用行為時即修正前之刑法相關規定，對被告等
      較為有利。
  (二)核被告戊○○所為，係犯刑法第347條第1項之擄人勒贖罪；
    被告庚○○、丁○○、丙○○、壬○○所為，均係犯刑法第
    302條第1項之私行拘禁罪；被告壬○○持有列管之武士刀所
    為，另犯槍砲彈藥刀械管制條例第14條第3項之未經許可持
    有刀械罪。公訴人認被告庚○○、丁○○、丙○○、壬○○
    等人迫令告訴人電話聯絡其家人交款始讓其離去，認其等係
    犯刑法第347條第1項擄人勒贖罪，惟按擄人勒贖罪，須預有
    不法得財之意思而施行強暴、脅迫，將被害人擄至自己勢力
    範圍之內，希圖其出款贖回者始能成立；若初無得財意思，
    而僅用非法方法剝奪人之行動自由以洩忿或藉此以圖要挾者
    ，祇能構成妨害自由罪，要難以擄人勒贖論；又按擄人勒贖
    罪，須行為人自始有使被害人以財物取贖人身之意思，如使
    被害人交付財物，別有原因，為達其取得財物之目的，而剝
    奪被害人之自由者，除應成立其他財產上之犯罪或牽連犯妨
    害自由罪外，要無成立擄人勒贖罪之餘地，此分別有最高法
    院23年度上字第625號判例、65年度臺上字第3356號判例可
    參；本件被告庚○○、丁○○、丙○○、壬○○等人主觀上
    既係基於為被告戊○○討債之意思，非出於使告訴人以財物
    取贖人身之意或為自己不法所有意思為之，有如上述，其等
    縱係以強暴手段私行拘禁，其目的無非在脅迫告訴人交付款
    項，告訴人因身體、精神遭受無形之威脅，不敢抗拒，並同
    意付款，應僅論以刑法第302條第1項之私行拘禁罪，公訴人
    認係犯刑法第347條第1項擄人勒贖罪，容有未當，惟因社會
    基本事實同一，爰依法變更起訴法條。其等4人與子○○、
    辛○○2人，就上開私行拘禁犯行，有犯意聯絡及行為分擔
    ，均為共同正犯。被告壬○○所犯私行拘禁罪及未經許可持
    有刀械罪，犯意各別，罪名不同，應予分論併罰。被告戊○○、庚○○、丁○○有事實欄所載之前科，此有臺灣高等法
    院被告前案紀錄表在卷可按，其等前受有期徒刑執行完畢，
    於5年以內再犯本件最重本刑為有期徒刑以上之罪，均為累
    犯，應依修正前刑法第47條之規定加重其刑。爰審酌被告庚○○、丁○○、丙○○、壬○○犯罪後坦承犯行，態度尚稱
    良好，犯罪之目的在於朋分款項牟利，惟其所為對告訴人之
    身心造成極大之損害，被告丁○○、丙○○前已有強盜、妨
    害自由等暴力性前科紀錄，猶再犯本案，惡性非輕；被告戊○○飾詞狡辯，未見悔意、前已多次委請幫派人士向告訴人
    索款未果，竟以擄人勒贖方式向告訴人家屬索款，手段實屬
    惡劣，既其等之生活狀況、品行、智識程度等一切情狀，各
    量處如主文所示之刑。查被告庚○○、丁○○、丙○○、壬○○因犯私行拘禁罪，分別經本院量處有期徒刑3年8月、4
    年、2年2月、2年，被告壬○○另犯槍砲彈藥刀械管制條例
    第14條第3項之未經許可持有刀械罪，經本院量處有期徒刑3
    月，因其等犯罪時間均在中華民國96年4月24日以前，合於
    中華民國九十六年罪犯減刑條例所定之減刑條件，爰依該條
    例第2條第1項第3款、第7條之規定，減其宣告刑2分之1，故
    分別就其等涉犯之私行拘禁罪部分減為有期徒刑1年10月、2
    年、1年1月、1年，就被告壬○○未經許可持有刀械部分減
    為有期徒刑1月又15日。被告壬○○部分，並依修正前刑法
    第51條第5款之規定定其應執行之刑。扣案之玩具手槍3支，
    係被告辛○○所有供本件犯罪所用之物，有被告庚○○、證
    人廖苓安之警詢筆錄可稽（見94年度偵字第1868號卷一第65
    -71頁、81-84頁），應依刑法第38條第1項第2款之規定諭知
    沒收；至於被告等犯案所用之頭罩、眼罩、手銬等，雖有卷
    附之照片可憑，惟未經警扣案，有謝政利警員出具之偵查報
    告可考（見本院卷三第289頁），因無證據證明現尚存在，
    故不為沒收之諭知；另本案係採機房現譯追縱方式，故未錄
    製通訊監察錄音帶，監聽之內容僅追查行縱，無法作為證據
    使用，故未製作譯文等情，有新竹市警察局第三分局96年5
    月28日竹市警三分偵字第0960010855號回函可稽（見本院卷
    二第154頁），是本件雖於拘提被告等人時扣得其等持用之
    行動電話及SIM卡，惟無證據證明係供本件犯罪所用之物，
    故亦不宣告沒收。至於被告壬○○持有之管制武士刀1把，
    係屬違禁物，則應依刑法第38條第1項第1款之規定諭知沒收
    。
肆、臺灣嘉義地方法院檢察署94年度偵緝字第228號併辦意旨略
    以：被告丁○○前因偽造有價證券案件，經臺灣臺中地方法
    院判處有期徒刑4年確定，於87年5月20日假釋，刑期至89年
    9月13日屆滿，以已執行論，仍不知悔改。又夥同子○○、
    辛○○、樓琦俊、陳志超、劉瓊芬、姓名年籍不詳綽號「阿
    偉」及數名成年男子等多人，共組擄人勒贖集團。於93年6
    月間，集團成員劉瓊芬在臺中市○○路某卡拉OK店內，得知
    陳樹榮與世新有線電視股份有限公司（下稱世新公司）前董
    事長王連芳（已歿）間有3,960萬元之債務糾紛，陳樹榮並
    受託處理嚴傳盛與王連芳間之3,130萬6,000元債務糾紛，認
    有機可乘，乃偕同子○○及1名集團成員，分別於93年8月1
    日、10月1日及10月31日，在臺中市○○路「茗人茶坊」內
    ，假意與陳樹榮簽立委任書，佯稱可代為追討上述債務。被
    告丁○○旋與上述集團成員，共同意圖為自己不法之所有，
    基於擄人勒贖之犯意聯絡，先由劉瓊芬、子○○及1名集團
    成員，於93年10月間某日，與陳樹榮開車前往嘉義縣中埔鄉
    ○○路○段505號世新公司、嘉義市○○路244號王連芳所經
    營之新泰森食品有限公司（下稱新泰森公司）及嘉義縣竹崎
    鄉王連芳所居住之別墅等處勘查，以便將來執行綁架行動，
    且由劉瓊芬於同年11月上旬某日，承租臺中市○○路194巷
    21號房屋，供作將來擄人後之拘禁處所，再由劉瓊芬及1名
    集團成員，於同年11月28日晚上10時許，前往臺中市○○路
    215號宏瑋小客車租賃有限公司（下稱宏瑋公司），向單台
    聲租用車牌號碼5G-7025號廂型車及車牌號碼0498-HW號自用
    小客車，供作綁架用車，被告丁○○、樓琦俊、劉瓊芬、陳
    志超、辛○○及「阿偉」等人備妥綁架用車後，即於翌（29
    ）日南下嘉義尋找王連芳，復於當（29）日晚上9時50分許
    ，由劉瓊芬駕駛上述0498-HW號自用小客車到宏瑋公司，以
    該車不好開為由，換租車牌號碼0257-HY號自用小客車，劉
    瓊芬另於同年11月30日晚上9時許，在上述「茗人茶坊」內
    ，囑咐陳樹榮於94年12月2日前往香港等待匯款，以避免擄
    人後警方從陳樹榮處查得線索。經多方佈局後，由被告丁○○及「阿偉」駕駛車牌號碼5G-7025號廂型車，陳志超及樓
    琦俊駕駛車牌號碼W8-6476號自用小客車，辛○○、劉瓊芬
    及數名集團成員駕駛車牌號碼0257-HY號自用小客車，3車於
    94年12月1日上午9時許，在嘉義縣中埔鄉國道3號高速公路
    中埔交流道下會合後，樓琦俊改乘上述廂型車，3車先到上
    述王連芳可能出現之公司或住處繞行多時，於當（1）日中
    午12時許，發現王連芳從新泰森公司駕駛車牌號碼RK-1569
    號自用小客車外出，3車即尾隨在後伺機擄人，於當日中午
    12時50分許，王連芳之汽車駛抵同市○○路147號長億大樓
    前，該3車即前後包抄攔截王連芳之汽車，被告丁○○、陳
    志超、樓琦俊及「阿偉」等人旋分持疑似手槍之凶器及電擊
    棒等物，下車強行進入王連芳汽車內，聯手毆打王連芳頭部
    ，並將王連芳強拉至右前乘客座，由樓琦俊控制其行動自由
    ，另由「阿偉」駕駛王連芳之汽車開往嘉義市○○○路173
    號前逆向停放，被告丁○○、陳志超及其餘集團成員分別駕
    駛前述W8-6476號、5G-7025號及0257-HY號汽車在旁警戒，
    旋將王連芳押上5G-7025號廂型車，以頭巾蒙住王連芳頭部
    、戴上墨鏡及銬上手銬，先開往臺中市○○路某處，由樓琦
    俊打電話給陳樹榮，待陳樹榮到場確認被綁之人為王連芳後
    ，再將王連芳押到臺中市○○路194巷21號劉瓊芬所準備之
    處所拘禁，先由陳樹榮向王連芳嚇稱必須交出8,000萬元，
    否則要將王連芳埋掉，陳樹榮並表示其已在香港及美國開立
    帳戶，隔日就要搭機前往香港，要求王連芳將錢匯到香港。
    陳樹榮旋於翌（2）日，依計畫搭機前往香港，由被告丁○○、陳志超、樓琦俊、子○○、辛○○及「阿偉」等人輪流
    看守人質，並以頭巾蒙住王連芳臉部、銬上手銬，辛○○、
    樓琦俊等人另以王連芳淘空其所經營之臺灣基礎網路股份有
    限公司及世新公司資產數十億元，既已被綁架，依「道上行
    規」，就要交付贖款，否則將予殺害埋掉等語，恐嚇王連芳
    聯絡家人交付贖金，經討價後，贖款由8,000萬元、6,000萬
    元、5,000萬元、3,000萬元降至1,800萬元。嗣於93年12月5
    日晚上6時許，王連芳之子王玲棟經王連芳以隨身攜帶之行
    動電話聯絡後，將現金1,200萬元及面額600萬元支票1紙，
    交由其友「阿寶」在臺中市○○路屠宰場旁，將上述現金交
    給陳志超，陳志超再將該贓款交給被告丁○○，被告丁○○
    再與辛○○前往上開拘禁處所將錢交給樓琦俊，樓琦俊並當
    場將100萬元贓款分給被告丁○○，嗣由被告丁○○、「阿
    偉」及陳志超等人於當晚7時許，將王連芳載往臺中市○○
    路統聯客運招呼站前釋放。該集團取得贖款後，於當（5日
    ）晚9時23分起，由辛○○以其使用之0000000000號、樓琦
    俊以其使用之0000000000號、劉瓊芬以其使用之0000000000
    號、陳志超以其使用之0000000000號等行動電話，互約前往
    上述「茗人茶坊」朋分贓款，其中陳志超亦分得100萬元，
    餘歸其餘成員所有，陳樹榮則一毛未得。經警分別於翌（6
    ）日凌晨1時30分許，在臺中市○○路306巷10號前拘獲陳志
    超，並從其身上起出剩餘贓款70萬元；翌（6）日凌晨3時許
    ，在臺中市○○路194巷21號拘獲劉瓊芬；於93年12月15日
    ，在中正國際機場拘提陳樹榮，而循線查悉上情。因認被告
    丁○○涉犯刑法第347條第1項之擄人勒贖罪嫌，與前開有罪
    部分，有連續犯之裁判上一罪關係，因請併案審理等語。按
    連續犯之所謂出於概括犯意，必須其多次犯罪行為自始均在
    一個預定犯罪計劃以內，出於主觀上始終同一犯意之進行，
    若中途另有新犯意發生，縱所犯為同一罪名，究非連續其初
    發的意思，即不能成立連續犯，此有最高法院70年度臺上字
    第6296號判例可參。經查，被告丁○○於本院供陳：我是94
    年2月16日前兩個禮拜接獲辛○○的邀約才知道要去討乙○○這件債務，之前有聽過辛○○他們有這條債務要索討，當
    時沒有邀我參與，他們那時候沒有說要去處理，大概差不多
    在嘉義那件事情之後，差不多幾個禮拜後約1個月在講乙○○這件債務，我在參與王連芳那件案子當時並不知道3個月
    以後會來參與本件乙○○的債務糾紛等語明確（見本院卷三
    第254-255頁之97年7月17日審判筆錄）。足證併辦部分之犯
    罪行為與本案之犯罪行為並非自始均在1個預定犯罪計劃以
    內，併辦部分與前開有罪部分不生連續犯之關係，自無從併
    案審理，應退由檢察官另行處理。
據上論斷，應依刑事訴訟法第299條第1項前段、第300條，槍砲
彈藥刀械管制條例第14條第3項，刑法第11條前段、第2條第1項
前段、第302條第1項、第347條第1項、第38條第1項第1款、第2
款、修正前刑法第28條、第51條第5款、第47條，中華民國九十
六年罪犯減刑條例第2條第1項第3款、第7條，判決如主文。
中    華    民    國    97    年    8     月    22    日
                  刑事第五庭  審判長法  官    吳靜怡
                                    法  官    蔡欣怡
                                    法  官    林佑珊
以上正本證明與原本無異。
如不服本判決應於收受本判決後10日內向本院提出上訴書狀，上
訴書狀應敘述具體理由。上訴書狀未敘述上訴理由者，應於上訴
期間屆滿後20日內補提理由書狀於本院 (均須按他造當事人之人
數附繕本 )「切勿逕送上級法院」。
中    華    民    國    97    年    8     月    25    日
                                    書記官    劉亭筠
附錄本案論罪科刑法條全文
中華民國刑法第302條（剝奪他人行動自由罪）
私行拘禁或以其他非法方法，剝奪人之行動自由者，處5年以下
有期徒刑、拘役或3百元以下罰金。
因而致人於死者，處無期徒刑或7年以上有期徒刑，致重傷者，
處3 年以上10年以下有期徒刑。
第1項之未遂犯罰之。
中華民國刑法第347條（擄人勒贖罪）
意圖勒贖而擄人者，處死刑、無期徒刑或7年以上有期徒刑。
因而致人於死者，處死刑、無期徒刑或12年以上有期徒刑；致重
傷者，處死刑、無期徒刑或10年以上有期徒刑。
第1項之未遂犯罰之。
預備犯第1項之罪者，處2年以下有期徒刑。
犯第1項之罪，未經取贖而釋放被害人者，減輕其刑；取贖後而
釋放被害人者，得減輕其刑。
槍砲彈藥刀械管制條例第14條
未經許可，製造、販賣或運輸刀械者，處3年以下有期徒刑，併
科新台幣100萬元以下罰金。
意圖供自己或他人犯罪之用，而犯前項之罪者，處6月以上5年以
下有期徒刑，併科新台幣300萬元以下罰金。
未經許可，持有或意圖販賣而陳列刀械者，處1年以下有期徒刑
、拘役或新台幣50萬元以下罰金。
第1項及第2項之未遂犯罰之。


司法院資訊處製作；財團法人民間司法改革基金會備份。
